臺灣高等法院刑事裁定
111年度聲再字第55號
聲  請  人
即  被  告  周長輝


上列聲請人即被告因違反毒品危害防制條例案件，對於本院110
年度毒抗字第1587號，中華民國110年12月22日第二審確定裁定
（原審案號：臺灣新北地方法院110年度毒聲字第1920號），聲
請重新審理，本院裁定如下：
    主  文
重新審理及停止執行之聲請均駁回。
    理  由
一、聲請意旨略以：
（一）檢驗報告用印之負責人非衛生福利部（下稱衛福部）認可
      濫用藥物尿液檢驗機構負責人：衛福部檢驗機構編號A000
      2台灣尖端先進生技醫藥股份有限公司之負責人為蘇文龍
      ，但本案濫用藥物檢驗報告所列認可字第0002號、防偽標
      籤A002、「檢驗機構負責人簽章用印單位為濫用藥物檢驗
      中心，負責人為鄭宇哲」，證明書編號、檢驗機構全銜與
      負責人均與衛福部認可證書所列不同，此檢驗報告於法無
      據。
（二）鑑定人結文為變造：本案結文（證4）與其他案件結文（
      證5至證9）分屬不同檢體，送驗單位也不同，但肉眼判別
      所有鑑定人結文簽名為同一簽名，此簽名與周圍文字相對
      位置分毫不差，請法院將上開6份結文送交鑑識單位進行
      筆跡鑑定。本案尿液鑑定報告之檢驗機構、負責人均不為
      衛福部認可，鑑定人結文明顯偽造，聲請人即被告周長輝
      （下稱聲請人）不應施以觀察、勒戒或強制戒治。
（三）聲請人於民國110年12月21日遞交抗告理由狀所附病歷，
      可知110年2月23日聲請人之檢驗單號0000000000、收件日
      期2021/02/23，並附上當日收據號00000000000（證12）
      ，此110年2月23日檢驗報告與收據為確實之新證據，可證
      明結案報告之執行紀錄表之重要內容明顯與事實不符，明
      顯有誤，請法院調查結案報告，檢察官撤銷緩起訴應為無
      效。
（四）聲請人之警詢筆錄經變造，聲請人之捺印從無到有、訊問
      人與紀錄人互為相反，2員警偽造公文書，臺灣新北地方
      檢察署（下稱新北地檢）提交給法院2份不同用印之聲請
      人警詢筆錄，與湮滅聲請人於抗告時所述臺灣臺北地方檢
      察署（下稱臺北地檢）108年度他字第7683號、新北地檢1
      08年度他字第6651號卷宗，兩本不同卷宗所有簽名經肉眼
      目視皆不同、角度大小皆不同，捺印與職章亦皆不相同，
      檢察官於此案提交之聲請人警詢筆錄同樣為偽造而成，聲
      請人已於抗告時詳列多項事證，經法院以全無理由駁回。
      請法院將臺北地檢108年度他字第7683號卷與新北地檢108
      年度他字第6651號卷送交法院指定之機構（如法務部調查
      局）進行書證真偽鑑定，以證明聲請人所言。
（五）綜上，聲請人不應施以觀察勒戒或強制戒治，依毒品危害
      防制條例第20條之1，向法院聲請重新審理與停止執行等
      語。
二、按「觀察、勒戒及強制戒治之裁定確定後，有下列情形之一
    ，認為應不施以觀察、勒戒或強制戒治者，受觀察、勒戒或
    強制戒治處分之人，或其法定代理人、配偶，或檢察官得以
    書狀敘述理由，聲請原裁定確定法院重新審理：一、適用法
    規顯有錯誤，並足以影響裁定之結果者。二、原裁定所憑之
    證物已證明為偽造或變造者。三、原裁定所憑之證言、鑑定
    或通譯已證明其為虛偽者。四、參與原裁定之法官，或參與
    聲請之檢察官，因該案件犯職務上之罪，已經證明者。五、
    因發現確實之新證據足認受觀察、勒戒或強制戒治處分之人
    ，應不施以觀察、勒戒或強制戒治者。六、受觀察、勒戒或
    強制戒治處分之人，已證明其係被誣告者」、「法院認為無
    重新審理之理由，或程序不合法者，應以裁定駁回之」，毒
    品危害防制條例第20條之1第1項、第4項前項定有明文，其
    立法理由謂「…二、令入觀察、勒戒處所施以觀察、勒戒及
    令入戒治處所施以強制戒治之裁定，於有違背法令之情形，
    依現行實務之見解得提起非常上訴，以資救濟；惟該等裁定
    如發生有刑事訴訟法第420 條所定事由時，依現行刑事訴訟
    法並不得對之提起再審，即乏救濟之道。三、爰參酌檢肅流
    氓條例第16條得請聲重新審理之各項規定，於本條例針對就
    施以觀察、勒戒及強制戒治之裁定，予以增訂得聲請原裁定
    確定法院重新審理之救濟規定。」因此，毒品危害防制條例
    第20條之1重新審理之規定，乃刑事訴訟法再審程序之特別
    規定，應予優先適用，惟毒品危害防制條例所未規定者，因
    重新審理與刑事訴訟法再審程序俱屬對確定案件之特別救濟
    程序，在解釋上當得參酌刑事訴訟法第420條規定之解釋為
    認定。而毒品危害防制條例第20條之1第1項第2款至第6款所
    定之重新審理事由，與刑事訴訟法第420條第1項第1款至第3
    款、第5款、第6款規定相仿，雖無類似刑事訴訟法第420條
    第2項、第3項之規定，然基於法體系之一致性，在解釋上自
    應援引其性質類似事項之規定，而作相同之處理，避免致生
    矛盾。　　
三、經查：
（一）聲請人於108年9月11日為警採集之尿液檢體，經送台灣尖
      端先進生技醫藥股份有限公司（下稱台灣尖端先進生技醫
      藥公司）以酵素免疫分析法（EIA）初步檢驗、氣相層析
      質譜儀法（GC/MS）確認檢驗，確呈安非他命、甲基安非
      他命陽性反應，因認聲請人有施用第二級毒品之事實，且
      聲請人未曾接受觀察、勒戒或強制戒治之處遇，第一審法
      院依檢察官之聲請，裁定將聲請人送勒戒處所觀察、勒戒
      ，聲請人不服提起抗告，本院認為其抗告無理由以110年
      度毒抗字第1587號裁定（下稱原確定裁定）駁回抗告。原
      確定裁定業已說明聲請人前於108年9月10日23時許，在位
      於新北市○○區○○○路000號17樓住處施用第二級毒品甲基安
      非他命1次，嗣經警持搜索票於同年月11日11時15分許在
      上址執行搜索，當場扣得甲基安非他命5包（驗餘總淨重0
      .9134公克）、吸食器1組、吸食器2支等物，為警採集尿
      液檢體送驗結果確呈安非他命、甲基安非他命陽性反應，
      因認聲請人有施用第二級毒品之事實，新北地檢署檢察官
      以108年度毒偵字第5641號、108年度偵字第28856號為緩
      起訴處分確定，緩起訴期間為1年6月（109年2月3日至110
      年8月2日），惟因聲請人於緩起訴期間未完成戒癮治療，
      乃以110年度撤緩偵字第154號撤銷緩起訴處分，檢察官斟
      酌聲請人個案具體情節，認附命戒癮治療之緩起訴處分既
      經撤銷，且聲請人未曾受觀察、勒戒或強制戒治等處分，
      依毒品危害防制條例第20條第1項規定向法院聲請觀察、
      勒戒，難認有何裁量逾越、濫用或違反比例原則之情，第
      一審裁定經核並無違誤，聲請人以檢察官濫用裁量權撤銷
      緩起訴處分、未給予陳述意見機會即向法院聲請觀察、勒
      戒，並質疑警方搜索、驗尿程序不合法而主張無證據能力
      云云，均為無理由，駁回其抗告，此有本院110年度毒抗
      字第1587號裁定在卷可稽，並經本院調取該案全卷（含新
      北地檢108年度毒偵字第5641號、109年度緩護療字第112
      號、109年度緩護命字第204號、110年度撤緩字第154號、
      110年度撤緩毒偵字第66號、新北地院110年度毒聲字第19
      20號等電子卷證）核閱屬實。經核原確定裁定並無何適用
      法規顯有錯誤之情形。　　
（二）聲請人雖以上情聲請重新審理。惟：
    ⑴聲請意旨㈠、㈡質疑濫用藥物檢驗報告之檢驗機構全銜、負
      責人、證書編號均與衛福部認可證書不同名，鑑定人結文
      係偽造，主張該濫用藥物檢驗報告於法無據云云。然刑事
      訴訟法第420條第1至3款及第5 款所謂「已證明」係指已
      經判決確定，或其刑事訴訟不能開始或續行非因證據不足
      者為限，同法第420條第2 項定有明文，毒品危害防制條
      例第20條之1雖無類似刑事訴訟法第420條第2項之規定，
      然基於法體系之一致性，亦應作相同理解，業經本院說明
      如前。本件聲請人既未提出可證明「原裁定所憑之證據（
      即濫用藥物檢驗報告）已證明其為偽造」之確定判決，或
      其刑事訴訟不能開始或續行非因證據不足之證明，尚不能
      單憑聲請人空言指摘，即對已確定裁定重新開啟裁判，有
      違法安定性原則。況台灣尖端先進生技醫藥公司108年10
      月2日出具之濫用藥物檢驗報告，其上已載明認可字號為
      「管藥認可字第0002號」，且「實驗室負責人簽章」欄所
      蓋印「台灣尖端先進生技醫藥（股）公司濫用藥物檢驗中
      新檢驗報告專用章負責人：鄭宇哲」係指實際鑑驗尿液檢
      體之人為該公司濫用藥物實驗室負責人鄭宇哲，並非指鄭
      宇哲為台灣尖端先進生技公司之負責人。是原確定裁定據
      以裁定之濫用藥物檢驗報告，並無聲請意旨所指認可字號
      、負責人與衛福部公告不同之情事，聲請人徒憑己意，指
      摘本案濫用藥物檢驗報告於法無據云云，自屬無據。　　
      　　　
    ⑵聲請人固提出收據號00000000000號收據（證12）資為新證
      據，主張與卷內之病歷資料相互參酌，可證明結案報告之
      執行紀錄表所載重要內容與事實不符，檢察官撤銷緩起訴
      應為無效云云。然上開收據、病歷資料、新北市立聯合醫
      院（三重門診）執行臺灣新北地方檢察署一、二級毒品緩
      起訴戒癮治療結案報告等，均為原確定裁定確定前即已存
      在，是否符合毒品危害防制條例第20條之1第1項第5款「
      因發現確實之新證據」，已有疑義。縱參以刑事訴訟法第
      420條第1項第6款、第3項相同解釋，聲請人依憑其片面、
      主觀所主張之證據，無論新、舊、單獨或結合其他卷存證
      據觀察，綜合判斷之評價結果，如客觀上尚難認為足以動
      搖第二審確定判決所認定之事實者，同無准許重新審理之
      餘地，查聲請人所提出收據（證12）固可佐證其於110年2
      月23日繳納檢驗費用，然依新北市立聯合醫院（三重門診
      ）執行臺灣新北地方檢察署一、二級毒品緩起訴戒癮治療
      結案報告（見新北地檢109年度緩護療字第112號卷）記載
      「因個案110年2月23日當天門診開立的檢驗未驗…」，亦
      即聲請人雖於110年2月23日到院門診，卻未進行採尿檢驗
      ，並非指聲請人未依指定日期到診接受戒癮治療，聲請人
      縱有繳納檢驗費用，不能證明其確有採尿送驗之事實；況
      聲請人於戒癮治療期間，除於110年2月23日到診卻未採尿
      檢驗外，於109年6月、同年10月、110年3月及4月間未依
      安排時間回診之情形，雖有於110年5月11日、同年月18日
      返診，然因數月未就診，經醫師評估須再治療（檢驗）3
      週5次，因疫情期間暫時停止所有非急迫性檢驗，故無法
      於110年6月3日完成戒癮治療之處遇措施，檢察官據此認
      聲請人未於指定時間回診，為戒癮治療療程延宕而未能於
      指定期間內完成之原因，依職權撤銷緩起訴處分，有臺灣
      新北地方檢察署109年緩護療字第112號進行項目摘要表、
      觀護輔導紀要、新北市立聯合醫院執行臺灣新北地方檢察
      署一、二級毒品緩起訴戒癮治療結案報告、新北地檢110
      年度撤緩字第154號撤銷緩起訴處分書、台灣高等檢察署1
      10年度上聲議字第6082號處分書存卷可佐，難認有何違法
      或裁量濫用之情事。是此部分聲請意旨，無論單獨或結合
      卷存其他證據綜合判斷結果，客觀上不足以動搖原確定裁
      定所認定之事實，尚與毒品危害防制條例第20條之1第1項
      第5款所定「因發現確實之新證據足認受觀察、勒戒或強
      制戒治處分之人，應不施以觀察、勒戒或強制戒治」之情
      形有間，同無准許重新審理之餘地。　　
    ⑶另聲請意旨㈣主張聲請人警詢之簽名、捺印遭人變造云云，
      然未敘明原確定裁定就此有何符合前揭毒品危害防制條例
      第20條之1第1項各款所定重新審理事由之情形，亦未提出
      可證明「原裁定所憑之證據（警詢筆錄）已證明其為偽造
      」之確定判決，或其刑事訴訟不能開始或續行非因證據不
      足之證明，且均為原確定裁定確定前即已存在，難認符合
      毒品危害防制條例第20條之1第1項各款事由。況聲請人於
      108年9月11日14時57分至16時25分製作之警詢筆錄（見新
      北地檢108年度毒偵字第5641號卷第9頁至第12頁），有辯
      護人毛順毅律師全程在場陪同，且聲請人在筆錄末尾之受
      詢問人欄簽名捺印後，辯護人毛順毅律師亦緊接簽名（見
      同上毒偵卷第12頁），尚難認有何虛偽或偽變造之處；至
      聲請意旨所指臺北地檢108年度他字第7683號、新北地檢1
      08年度他字第6651號案件之警詢筆錄遭人偽（變）造簽名
      云云，要與原確定裁定認定聲請人有無施用毒品、應否令
      入勒戒處所施以觀察勒戒無涉，當無從據以聲請重新審理
      ，亦無調查此部分證據之必要，特予說明。　　　　　
四、綜上所述，聲請意旨以前開情詞聲請重新審理，未說明有何
    毒品危害防制條例第20條之1第1項第1至6款所示重新審理事
    由，亦未提出相關事證為佐，無非係對原確定裁定認事採證
    及證據證明力判斷之適法行使，徒憑己意再為爭執，均不足
    以動搖原確定裁定所認定之事實，且原確定裁定亦無適用法
    規顯有錯誤之情事。從而，本件聲請重新審理，為無理由，
    應予駁回；至聲請停止觀察、勒戒處分之執行即失所附麗，
    亦應一併駁回。
據上論斷，應依毒品危害防制條例第20條之1第4項前段，裁定如
主文。
中　　華　　民　　國　　111 　年　　3 　　月　　16　　日
                  刑事第十八庭  審判長法　官  何俏美
                                      法　官  黃紹紘
                                      法　官  葉乃瑋
以上正本證明與原本無異。
不得抗告。
                                      書記官  劉育君
中　　華　　民　　國　　111 　年　　3 　　月　　18　　日